臺灣花蓮地方法院刑事判決　　　　　　　　　　　　　八十八年度訴字第二七四號
　　公　訴　人　臺灣花蓮地方法院檢察署檢察官
　　被　　　告　甲○○　男　四.
　　選任辯護人　徐士斌律師
右列被告因貪污案件，經檢察官提起公訴（八十七年度偵字第一八四八號）及移送併
案審理（八十七年度偵字第二三○五號），本院判決如左：
    主  文
甲○○不具依據法令從事公務之人員之身份而對於依據法令從事公務之人員，關於違
背職務之行為，交付賄賂，處有期徒刑壹年陸月，褫奪公權壹年陸月。
    事  實
一、甲○○係設於花蓮縣花蓮市○○路三一九號之鈺發營造有限公司（下簡稱鈺發公
    司）與設於同址之密多企業有限公司（下簡稱密多公司）之負責人，並擔任設於
    花蓮市○○街一之三九號德捷營造有限公司（下簡稱德捷公司）之實際負責人（
    名義上負責人為甲○○之妻賴龍鑾），鑑於其先前於民國八十二年七月八日，以
    密多公司名義向華南商業銀行股份有限公司（下簡稱華南銀行）貸得新台幣（下
    同）九千萬元時，並未依一般陋規，致贈百分之五至百分之十之「回扣」予前華
    南銀行花蓮分行經理丙○○（現已停職，所涉違背職務收受賄賂罪嫌，另案由檢
    察官依法偵辦中），為冀求丙○○能以其時擔任華南銀行花蓮分行經理之公務員
    身分，高估其信用或抵押品估價，而於華南銀行花蓮分行內部審理時，依其所申
    請額度予以建議華南銀行總行核准貸款，從而順利再以鈺發公司名義向華南銀行
    貸得二千萬元以供週轉，竟基於對於依據法令從事公務之人員，關於違背職務之
    行為，交付賄賂之犯意，於八十二年十二月初某日，接續以鈺發公司於華南銀行
    花蓮分行，帳號為000000000000號帳戶，開立發票日各為八十二年
    十二月二十一日、同年月二十三日，票號各為ＲＢ0000000號、ＲＢ00
    00000號，面額各為三百萬元、二百萬元之支票各一張，委請不知情之鈺發
    公司會計陳碧惠，在花蓮市○○路七八號華南銀行花蓮分行，將該二紙支票交付
    予丙○○。丙○○取得前揭二張支票後，旋於八十二年十二月二十一日下午三時
    十四分十六秒，先將其中面額三百萬元之支票存入其不知情配偶邱雪貞之華南銀
    行花蓮分行帳號000000000000號之帳戶內，並於八十二年十二月二
    十三日華南銀行總行准予貸款二千萬元予鈺發公司，並將該筆款項撥入鈺發公司
    之上開華南銀行花蓮分行000000000000號帳戶內之十三分鐘內，丙○○即將另張甲○○交付之面額二百萬元支票存入邱雪貞於華南銀行花蓮分行所
    開立之上開帳戶內，且加以兌領。
二、案經法務部調查局花蓮調查站移送花蓮地方法院檢察署檢察官偵查起訴及移送併
    案審理。
    理  由
一、訊據被告甲○○矢口否認有任何致送賄款之行為，辯稱：伊所開立鈺發公司合計
    共五百萬元支票二張，均係向丙○○所借之款項，並非賄款。之前在調查局所為
    供述並不實在，是調查員要伊承認向丙○○行賄，且表示如承認，就會給伊交保
    ，若不承認，就要把伊收押，關到頭髮白，所以伊才會為行賄之供述，另伊於檢
    察官偵查時所為供述，亦非出於任意性，因檢察官於偵訊時表示，如伊不承認，
    就要聲請法官羈押伊云云，惟查：
    【一】證人即法務部調查局花蓮調查站調查員林榮治於本院審理時到庭結證稱：
          「（當時何人負責作筆錄？）我負責作筆錄，李大衛訊問，是在偵訊室裡
          做的，有錄音、錄影。我沒有跟被告說如果他不承認向華南銀行的人行賄
          的話，要把他關到頭髮白，我也沒有聽到在場的李大衛或其他人說這樣的
          話，這之間也有其他的同事進來問，但是我也沒有聽到他們有說上開威脅
          的話。」、「我們知道被告在八十七年時與前任副主任李樑是好友，而且
          當時有錄音、錄影，另外以被告在社會的資歷經驗，所以我們根本不可能
          對被告威脅取供。」、「（當時約談被告時知否被告與李樑及張啟華具有
          朋友關係？）約談前就已知道被告與李樑及張啟華具有朋友關係。調查局
          局本部科長的資歷差不多等同調查站的主任，而且張啟華擔任我們的主任
          多年，他的人脈很廣，我不會拿自己的前途開玩笑。」等語（見本院九十
          一年十二月六日審判筆錄），質之被告亦自承：「威脅我的調查員的名字
          我不確定。」、「幫我作筆錄的人沒有刑求我，他只是威脅我自白。那時
          有很多個人輪流問來問去，所以我不能確定是哪一位威脅我的。」、「（
          在庭證人林榮治是否當日有刑求你？）沒有，當日幫我作訊問及做筆錄的
          在庭證人及李大衛都沒有威脅我，但其他人有威脅我，可是我不記得威脅
          我的人的名字。」、「我跟前任的乙○○○查站副主任李樑的確有私交，
          且我跟前任的調查站主任張啟華也是很好的朋友。」、「我當時是密多企
          業有限公司的實際負責人，鈺發營造負責人（如起訴書所載）。李樑當時
          任基隆環保局長，而張啟華調任調查局局本部科長。」「（對你說訊問時
          威脅你的人，有無資料或特徵可資提供？）我沒有辦法提供脅迫我的人的
          姓名、特徵。」等語，則被告既供承為其製作筆錄及負責訊問之調查員均
          未對其刑求或威脅，復未能具體指出究係何人出言威脅以供本院查證，參
          酌被告自承與前乙○○○查站主任暨副主任均有深厚情誼等情，可知被告
          與調查局系統關係良好，人脈豐沛，遠非一般市井小民所可比擬，衡情，
          調查員應無刑求或威脅逼供可能，自難憑被告空言指述而遽排除其於調查
          局調查時所為自白之證據能力。猶有進者，被告雖指稱：「（若在調查站
          有被威脅，何以在地檢署未說出來？）當時檢察官要我承認，否則不讓我
          交保，已經跟值班法官說好要將我收押。」等語，然觀諸被告於八十七年
          五月二十七日經乙○○○查站調查員約談後，於翌（二十八）日即委由其
          妻賴龍鑾聘請曾冠棋律師擔任辯護人，嗣於八十七年六月一日上午十一時
          再度接受乙○○○查站調查員訊問時，表示其業已委任律師辯護，故俟當
          日下午一時五十分，曾冠棋律師到場時，始接受調查員訊問，並於訊問過
          程中一改先前供詞，坦承為貸得款項，有向華南銀行花蓮分行經理丙○○
          行賄，致送回扣之事，同日下午四時四十五分許，在台灣花蓮地方法院檢
          察署第二偵查庭內，於曾冠棋律師到庭執行職務時，再度向檢察官供承向
          丙○○送回扣行賄等細節，嗣於八十七年六月二十六日下午二時二十四分
          許，在台灣花蓮地方法院檢察署檢察官偵訊時，仍不諱言有向丙○○行賄
          等情，均有上開筆錄附卷可稽，是被告既知要求俟辯護人到場方願接受調
          查員訊問，可證其對自身法律上權益之維護具有強烈意識，且被告其後之
          自白均係於辯護人在場狀況下所為，應可排除遭受調查員或檢察官威脅取
          供之可能，從而，被告於調查站及台灣花蓮地方法院檢察署所為自白，堪
          認係出於其自由意志下所為，被告所為刑求抗辯，實屬無稽，尚無可採。
    【二】次查，被告甲○○於八十七年六月一日，在乙○○○查站接受訊問時供稱
          ：「我於八十二年七月八日，以密多飯店為抵押品向華南銀行花蓮分行貸
          款九千萬元，在貸款該筆款項前，陳月娥建議我依一般行情致送銀行回扣
          ，依貸款數額之百分之五至百分之十，但後來只貸得九千萬，而非我希望
          貸得之一億二千萬元，資金不夠我周轉，所以我並未致送回扣。」、「之
          後，我仍資金不足，向民間借貸之利息太高，我無法長期負擔，所以希望
          能向銀行貸得款項，作為周轉資金。」、「至八十二年十月間我經濟開始
          嚴重周轉不靈，所以又向銀行貸款，我為了順利取得貸款，不得不依當初
          陳月娥之建議致送丙○○等銀行相關人員貸款金額百分之五至百分之十為
          回扣，致送回扣金係以支票於八十二年十二月間（正確時間記不得）交付
          ，但當時該支票係交給陳月娥或由我公司會計小姐陳碧惠轉交給丙○○，
          我記不得了。另我因與丙○○個人間有多筆私人借貸，所以不能確定那張
          支票係還款、那張支票係前述之回扣；據我回憶，我記得八十二年十二月
          二十一日後開立鈺發營造有限公司支票三百萬元，經陳月娥或陳碧惠轉交
          丙○○，應係前述貸款之回扣，而八十二年十二月二十三日以鈺發營造有
          限公司開立支票二百萬元予丙○○之款項，究係回扣或還積欠徐之私人借
          款，我已記不清楚。」、「（你前述交付之賄款係為何筆貸款之代價？）
          我於八十二年七月八日以密多飯店為抵押品貸得九千萬元，即未交付賄款
          之後於八十二年七月十九日、八十二年八月二日、十一月二十四日又陸續
          貸得一千七百三十八萬元，也未支付賄款，為了能貸得八十二年十二月二
          十三日之該筆二千萬元及往後能順利貸得款項，才交付前述之賄款。」等
          語（參台灣花蓮地方法院檢察署八十七年度偵字第一八四八號卷第三三頁
          背面至第三四頁背面），其後於八十七年六月一日檢察官訊問時亦供稱：
          「八十二年十月間，我經營的鈺發營造有限公司，因為承攬教師會館工程
          ，因為未通過縣府驗收，導致我資金周轉不靈，又因為報紙大幅報導，所
          以借錢給的人，都不願再借錢給我，並要我還錢，所以我資金情況非常緊
          。」、「我就在八十二年十二月初，到華南銀行花蓮分行去找丙○○申貸
          ，他就答應，並且要我提供資料，當時因為我帳戶內現款只有三百萬元，
          他當時雖然要求我要給他五百萬元回扣，但是因為我現款只有三百萬元，
          所以講好在那一筆二千萬貸款下來前，先給他三百萬，所以我就在八十二
          年十二月初開了一張三百萬元支票給他，並且在貸款核撥下來以後再開給
          他二百萬元支票，這二次我都是開好支票拿給我鈺發營造有限公司會計小
          姐，拿到華南銀行花蓮分行去給丙○○，當初丙○○跟我講好，以這五百
          萬元做為先前在八十二年七月間我以密多飯店為抵押向華南銀行花蓮分行
          貸得九千萬元及八十二年間貸得二千萬元的酬金，因為那個時候，我的經
          濟很困難的情形下，只好向他行賄，因為如果不向他行賄，錢就貸不下來
          。」、「我以上所講的，句句都是實話，在八十二年七月八日，我曾經以
          密多飯店為抵押向華南銀行花蓮分行借得九千萬，當時，我因與丙○○不
          熟，我是透過陳月娥才認識丙○○，那筆貸款是我與丙○○、陳月娥三個
          人一起談好，貸款下來以後，陳月娥就對我講要我『意思』、『意思』。
          」、「後來我在八十二年十二月間，另外向華南銀行花蓮分行借得二千萬
          元時，丙○○向我要的五百萬元，就是包括前面的九千萬貸款的傭金在內
          ，在我跟他借了九千萬元以後，我與他就比較熟了，有時候我到華南銀行
          花蓮分行，丙○○就直接向我催說，要我趕快將貸款回扣給他，另外八十
          三年間與他之間匯到他戶頭的一百萬及六百萬是和他私人借貸關係，他算
          我三分利。」等語（參台灣花蓮地方法院檢察署八十七年度偵字第一八四
          八號卷第三八頁背面至第三九頁背面）。嗣於八十七年六月二十六日檢察
          官訊問時復供稱：「之前於貴署所述實在，包括向丙○○行賄五百萬元，
          以獲取他核貸鉅額款項。」、「（以德捷營造、信安砂石行吳琳、及林麗
          美名義向華南銀行花蓮分行貸款，是丙○○教你這樣做？）是的，他稱，
          這樣才有辦法貸下來，因為他知道德捷營造及信安砂石行還有林麗美是我
          借款的人頭。」、「（你向丙○○要求貸款，跟他達成默契要高估你所提
          不動產的價格，以便獲得最大的貸款？）有，我們有這樣的默契，他有答
          應我如此做，因為我那時經濟情況很不好，為了挽救我的事業，希望能渡
          過難關，所以我向他行賄，能貸到更多款項，也因為他收到了我的錢，所
          以他才會儘量與我配合，同意高估我提供設定抵押土地的鑑價。」（參台
          灣花蓮地方法院檢察署八十七年度偵字第一八四八號卷第五七頁至第五八
          頁），是被告於乙○○○查站及台灣花蓮地方法院檢察署檢察官偵查中，
          就其有於右揭時間，關於違背職務之高估抵押物鑑價之行為，向華南銀行
          花蓮分行經理丙○○致送回扣共五百萬元乙事，業已供承綦詳在卷，而其
          於檢調偵訊中所為數度自白，皆係出於被告自由意志，亦如前述，再參酌
          證人陳碧惠於乙○○○查站調查時所證述：伊曾為甲○○致送支票予徐坤
          生，但次數及金額因時隔已久，伊已記不清楚等語（參見台灣花蓮地方法
          院檢察署八十七年度偵字第一八四八號偵查卷第四十二頁反面），則被告
          所供行賄等情，自有其可採信之處。唯就被告行賄之次數，因被告於本院
          審理時矢口否認有何行賄犯行，而觀其先前就交付如事實欄所載之二張票
          號之支票，究係同時或分別交付，並未供述明確，至其於偵查雖曾一度供
  稱係於八十二年十二月初開一張三百萬元支票給丙○○，並在貸款核撥下
          來後再交給丙○○另一張二百萬元支票等語，然就該張二百萬元面額支票
          係於華南銀行核撥二千萬元貸款後十三分鐘內，即為丙○○軋入其配偶邱
          雪貞華南銀行花蓮分行帳戶內（此部分資金流向部分詳見後述），另參酌
          被告所自承先前即與丙○○約妥回扣金額共五百萬元等情，應認被告並非
          於八十二年十二月二十三日當日始交付該張二百萬元支票予丙○○，而係
          先前即已交付丙○○，較符合實情。準此，該二張支票既均係於華南銀行
          核撥貸款前即已先行交付予丙○○，則於二張支票係同時或先後交付事實
          不明時，自應依罪疑唯輕之法則，從有利於被告之認定，亦即該二張行賄
          支票並非連續交付，而係同時交給丙○○收執。
    【三】再查，於八十二年十二月二十一日，確如被告所供，有一張發票日為同日
          、面額為三百萬元、票號為ＲＢ0000000號之支票，由被告擔任負
          責人之鈺發公司所有華南銀行花蓮分行000000000000號帳戶
          開出，且此支票係於該日下午三時十四分十六秒存入丙○○配偶邱雪貞之
          華南銀行花蓮分行000000000000號帳戶內（按既為支票轉帳
          ，必俟該鈺發公司開立之支票存入他人帳戶內，鈺發公司所有華南銀行花
          蓮分行上揭帳戶內之存款方會被轉出，故鈺發公司於華南銀行花蓮分行0
          00000000000帳號內之存款被轉出時間，通常即係該張支票軋
          入時間，況且於本案，鈺發公司與邱雪貞之帳戶皆同屬華南銀行花蓮分行
          之帳號，更當係如此）。其後於八十二年十二月二十三日，亦如被告所供
          ，有一張發票日為同日、面額為二百萬元、票號為ＲＢ0000000號
          之支票，由鈺發公司華南銀行花蓮分行前開帳戶開出，俟華南銀行花蓮分
          行所核撥之二千萬元貸款，於八十二年十二月二十三日下午二時二十分五
          十八秒，撥入鈺發公司000000000000號帳戶內後，不到十三
          分鐘，鈺發公司所開立前揭面額二百萬元支票，隨即於該日下午二時三十
          三分二十七秒，存入丙○○配偶邱雪貞之華南銀行花蓮分行000000
          000000號帳戶內，此經本院向華南銀行函調前揭支票影本二張、華
          南銀行轉帳收入傳票影本一份，以及華南銀行000000000000
          號與000000000000號帳戶存款往來明細表影本各一份核閱屬
          實，並有各該影本在卷可稽（均附於本院卷《一》內）。由上揭資金流向
          之說明，核與被告甲○○之自白相符，益徵被告於檢、調偵查中所為之自
          白確與事實並無相悖之處，堪予採信。
    【四】被告嗣於本院審理時雖翻異前詞，先後辯稱：「八十二年間我之公司營運
          都很正常，我貸款時並未行賄丙○○。八十二年十二月二十一日，我急需
          七百萬元，就打電話給丙○○，希望他借五百萬元，丙○○答應，我就用
          了四張支票，金額分別為九十萬、發票日期為八十二年十二月二十一日，
          第二張日期同上，金額為二百萬元，第三張日期同上，金額三百萬，第四
          張金額二百萬，日期為八十二年十二月二十三日，四張支票發票人為鈺發
          營造有限公司，付款銀行為華南銀行花蓮分行，開好這四張支票當中的三
          張（九十萬元除外）拿到華南銀行花蓮分行交給丙○○，另九十萬那張我
          當天交給我會計陳碧惠到華南銀行提領現金回公司；我將三張支票給徐經
          理後，是預計其中二百萬一張、三百萬一張是要償五百萬元的借款，另外
          一張二百萬的支票是要與當天向丙○○所借之借款五百萬元合併請華南銀
          行開一紙七百萬元的台支支票（本院按：依被告所補呈之答辯狀，係指華
          南銀行花蓮分行簽發付款人台灣銀行花蓮分行日期八十二年十二月二十一
          日面額七百萬元支票號碼七九四五四號之支票）。取得後，我當天就交給
          蔡坤城，之所以交給他，是因我與他有借貸關係，向蔡某借款的詳細情形
          ，需回去查。起訴書所載二十三日交給丙○○二百萬元之支票，那是我十
          二月二十一日所開之支票，是為了還借款五百萬元的。」、「（向丙○○
          所借五百萬，除二十三日之二百萬元支票還他外，另三百萬元何時還？）
          二十一日當天下午，我發現公司還有錢，是鈺發營造有限公司在華南銀行
          的帳戶內還有五百九十萬，所以到了當天下午三點半左右，我就打電話給
          丙○○說我錢沒有用，那張三百萬的支票可以領了，前述的四張支票中的
          三張支票，我是在二十一日下午二點左右交給丙○○。」等語（見本院八
          十九年二月二十五日訊問筆錄）、「八十二年十二月二十一日當時我是需
          用三百萬元，因我要辦七百萬元之台支給案外人蔡先生，所以在該日下午
          二時許向丙○○借五百萬元。」等語（見本院九十一年一月十日訊問筆錄
          ）。雖被告就資金流向改口稱純係與丙○○之借貸往來，亦即因向丙○○
          借款五百萬元，而以開立該二紙支票（指票號ＲＢ0000000號、Ｒ
          Ｂ0000000號二紙支票）作為借款之擔保或憑證。惟觀該二筆資金
          之流向可知：
        （甲）就該上揭面額三百萬元之支票而言：事實上，該筆款項於當天即八十
              二年十二月二十一日下午三時十四分十六秒，即因支票轉帳而轉出鈺
              發公司所有華南銀行花蓮分行000000000000號帳戶，並
              非如被告所述，係於下午三時三十分以後才轉帳流出，已見被告所辯
              不實。抑有進者，該筆票款竟與另一張發票日同為八十二年十二月二
              十一日之票號ＲＢ0000000號之面額二百萬元票款，幾乎同時
              被轉出鈺發公司華南銀行花蓮分行000000000000帳戶，
              此有本院卷附華南銀行存款往來明細表第四四五頁部分，以及卷附票
              號ＲＢ0000000號支票背書欄影本存卷可考。準此，倘如被告
              甲○○所言，其係於該日下午二時許開立該張面額三百萬元支票供作
              擔保，用以向丙○○調借金錢，焉有可能與票號ＲＢ0000000
              號支票之款項一起被轉入邱雪貞帳戶？蓋票號ＲＢ0000000號
              之二百萬元支票果係被告欲用來與邱雪貞華南銀行花蓮分行0000
              00000000號帳戶內之存款五百萬元合開一張面額七百萬元之
              台支支票，就所缺之七百萬元資金，以該張二百萬元支票，加上所借
              得之五百萬元之款項，已足調度支應，乃被告復同時將票號ＲＢ00
              00000號之三百萬元款項轉帳至丙○○配偶邱雪貞之華南銀行花
              蓮分行000000000000號帳戶內，其目的何在？實啟人疑
              竇。是其資金流向顯與被告所辯稱該票號ＲＢ0000000號支票
              係用來供作擔保，向丙○○調借該五百萬元之情節不符，因為三百萬
              元款項係先由被告所經營之鈺發公司帳戶直接轉入邱雪貞帳戶內，隨
              即丙○○又自邱雪貞帳戶將該三百萬元連同另二百萬元領出借予被告
              ，無疑是被告在精心設計下，為圖混淆視聽，以達掩飾行賄事實之目
              的，刻意先將錢交予丙○○左手，丙○○旋又自右手將錢轉出借予被
              告，至為明灼。況且，被告既能自所經營之鈺發公司上揭帳戶同時轉
              出五百萬元款項，而其復自稱因缺錢需開立七百萬元台支本票，其間
              資金缺口僅二百萬元，加以被告自承其與丙○○資金往來需付三分利
              之利息（見前揭所示偵卷筆錄），則被告何需甘付三分利之利息向徐
              坤生多借貸三百萬元？在在均足徵被告嗣後所辯，有其矛盾之處。
        （乙）次就該紙二百萬元之支票（票號ＲＢ0000000號）言：由上開
              說明，亦顯知與當天華南銀行花蓮分行所開立之七百萬台支支票無關
              ，亦即該紙支票並非被告向丙○○調借款項而開立予丙○○之支票。
              蓋該七百萬元之台支支票，主要係由丙○○配偶邱雪貞帳戶領出之五
              百萬元，加上被告所開立之另一紙二百萬元支票（票號ＲＢ0000
              000號）共同開出。依此流程，被告豈有自己迫切需要資金，反藉
              丙○○配偶邱雪貞帳戶存入被告所營鈺發公司之金錢（即前之票號Ｒ
              Ｂ0000000號之面額三百萬元支票），然後再由被告自己另開
              一張兩百萬元之支票，以合開一張七百萬元台支支票之理？此顯然係
              無益之金錢轉換方式，被告之辯解實不符常情，亦不合於經驗法則，
              委無足採。
        （丙）綜上說明，可知被告之辯解與實際資金流向並不吻合，其所為辯解純
              為形式上符合其自白所供出之金額，設詞「借貸」以圖卸責，均不足
              資為有利被告之認定。
    【五】另辯護人雖以華南銀行放貸核准與否，係屬華南銀行總行之職權，丙○○
          無權單獨決定，認被告並無需對丙○○行賄之理，從而主張上揭五百萬元
          並非賄款云云。惟查丙○○於八十二年間原係擔任華南銀行花蓮分行經理
          ，係屬依據法令從事公務之人員，業據其證述在卷，而華南銀行花蓮分行
          就申貸案須由授信小組開會審核客戶所提資料、擔保品是否充足、借貸人
          信用良窳、授信金額多寡、用途及有無資產超估情形，授信小組成員共包
          括徵信人員、放款主辦人員、存款部門襄理、放款部門襄理、放款部門副
          理及經理，然最後決定權係在經理手上，授信小組事實上僅具形式，實質
          上均由經理丙○○所把持，經理丙○○就所屬提出客戶風險過高不宜貸款
          之評估意見，常以考績與升遷作為籌碼，不准授信小組成員將之列入會議
          紀錄，以達間接影響總行核准與否之目的等情，業據證人即華南銀行花蓮
          分行八十二年至八十四年擔任放款主辦人員林長銳、證人即同分行八十二
          年三月至十一月擔任放款主辦人員黃清順、同分行八十一年至八十七年二
          月擔任放款經辦襄理之丁○○、同分行八十二年六月至八十二年初擔任外
          匯主辦兼鑑價催收之蔡崑源於乙○○○查站調查時證述明確在卷，另證人
          即同分行徵信人員張炳財更證稱：甲○○在辦理貸款時，表示他已與徐坤
          生講好了等語，復參酌前揭被告所自承：伊於其時資金吃緊，且八十二年
          十月間，因伊所承攬之花蓮縣教師會館工程，致信用減縮，資金週轉困難
          ，為求挽救事業，希望能渡過難關，所以向丙○○行賄，以求能貸到更多
          款項，也因為丙○○收到伊的錢，所以丙○○才會儘量與伊配合，同意高
          估伊提供設定抵押的土地鑑價等情，以及被告供承先前以密多公司名義向
          華南銀行申貸九千萬元時，並未致贈賄款予丙○○，則連同本案所欲申貸
          之二千萬元，合計申貸款項為一億一千萬元，以之比對被告於本案所致送
          丙○○之五百萬元賄款，恰與被告白白所供稱「依一般行情致送回扣，依
          貸款數額之百分之五至百分之十」等語若合符節，在在均可證辯護人所持
          見解，尚有未洽，並非可採。
    【六】綜合上述各情，相互參照印證以觀，被告確有對於依據法令從事公務之人
          員，關於違背職務之行為，交付賄賂之事實無訛，本件事證明確，被告行
          賄犯行洵堪認定，應予依法論科。
二、按本件被告甲○○行為時點係於八十二年間，其行為後，貪污治罪條例業已於八
    十五年十月二十三日修正公布施行。有關行賄罪之刑罰，比較修正前第十條與修
    正後第十一條之規定，雖修正前所規定刑度係一年以上七年以下有期徒刑，得併
    科新台幣三十萬元以下罰金，較修正後所規定之處一年以上七年以下有期徒刑，
    得併科新台幣三百萬元以下罰金為輕。但如行為人在偵查或審判中自白者，修正
    前之舊法僅規定減輕其刑，修正後之新法則規定為減輕或免除其刑。而依刑法第
    二條第一項但書比較時，應就罪刑有關之共犯、未遂犯、連續犯、牽連犯、結合
    犯以及累犯加重、自首減輕、暨其他法定加減原因、與加減例等一切情形，綜其
    全部之結果，而為比較，再適用有利於行為人之法律處斷。故犯行賄罪，如於偵
    查或審判中自白者，應適用有利於行為人之新法。本件被告甲○○雖不具公務人
    員之身分，但對依據法令從事於公務之人員，關於違背職務之行為交付賄賂，核
    其所為，係犯修正後貪污治罪條例第十一條第二項、第一項之行賄罪。被告利用
    鈺發公司不知情之會計陳碧惠致送行賄支票予丙○○，為間接正犯。又本件證人
    丙○○雖係分兩次將面額各三百萬元、二百萬元之支票存入其配偶邱雪貞之帳戶
    內，但被告僅有一次交付行賄支票之行為，詳見前揭理由欄一【二】部分之說明
    ，是公訴人認被告所為應依連續犯規定處斷，容有未洽，併此敘明。再查，被告
    甲○○於偵查中曾為自白詳如前述，應依修正後貪污治罪條例第十一條第三項後
    段規定，減輕其刑，並依法先加後減之。又台灣花蓮地方法院檢察署檢察官移送
    併案審理（八十七年度偵字第二三○五號）部分，其內容與本案事實相同，本院
    自應併予審理，附此敘明。爰審酌被告為求事業存續之動機及目的、行賄行為所
    造成社會之不公及危害金融秩序甚巨、暨被告智識、犯罪後之態度及上開自白必
    予減輕等一切情狀，量處如主文所宣示之刑。又被告所犯之本罪，既經宣告有期
    徒刑之刑，自應依修正後貪污治罪條例第十七條之規定，併予宣告褫奪公權一年
    六月，以資懲儆。
據上論斷，應依刑事訴訟法第二百九十九條第一項前段、修正後貪污治罪條例第十一
條第一項、第二項、第三項後段、第十七條，刑法第二條第一項、第十一條前段、第
三十七條第二項，判決如主文。
本案經檢察官張立言到庭執行職務。
中      華      民      國    九十一    年     十二     月     三十     日
                              臺灣花蓮地方法院刑事庭
                                  法  官  陳  世  博
右正本證明與原本無異。
如對本判決不服，應於送達後十日內，向本院提出上訴狀。（應抄附繕本）告訴人或
被害人如對於本判決不服者，應具備理由請求檢察官上訴，其上訴期間之計算係以檢
察官收受判決正本之日期為準。
                                  法院書記官
中      華      民      國九十一    年     十二     月     三十一   日
附錄本判決論罪之法律條文：
戡亂時期貪污治罪條例第十一條
對於第二條人員，關於違背職務之行為，行求期約或交付賄賂或其他不正利益者，處
一年以上七年以下有期徒刑，得併科新台幣三百萬元以下罰金。
不具第二條人員身分而犯前項之罪者，亦同。
犯前二項之罪而自首者，免除其刑；在偵查或審判中自白者，減輕或免除其刑。
